臺灣新北地方法院刑事判決
110年度金訴字第891號
公  訴  人  臺灣新北地方檢察署檢察官
被      告  岳瑋倫


上列被告因違反洗錢防制法等案件，經檢察官提起公訴（110年
度偵字第31702號）及移送併辦（110年度偵字第37202號、第427
62號、第45774號、第46150號、111年度偵字第2381號），本院
判決如下：
    主  文
岳瑋倫幫助犯洗錢防制法第十四條第一項之洗錢罪，處有期徒刑
 伍月，併科罰金新臺幣貳萬元，罰金如易服勞役，以新臺幣壹
仟元折算壹日。
    事  實
一、岳瑋倫明知一般人無故取得他人金融帳戶使用之行徑常與財
    產犯罪密切相關，並可預見將金融帳戶之存摺、提款卡及密
    碼交付他人使用，可能遭他人使用為財產犯罪之工具，藉以
    取得贓款及掩飾犯行，逃避檢警人員追緝，因而幫助他人從
    事詐欺取財犯罪，而掩飾或隱匿詐欺取財犯罪所得之本質、
    來源、去向、所在、所有權、處分權或其他權益，仍基於幫
    助詐欺取財及掩飾或隱匿特定犯罪所得之本質、來源、去向
    、所在、所有權、處分權或其他權益之不確定故意，先於民
    國110年3月22日23時15分許，在桃園市○○區○○路0段000號龍
    華科技大學對面某網咖前，將其所申辦永豐國際商業銀行帳
    號00000000000000號帳戶（下稱永豐帳戶）之存摺、提款卡
    、印章及密碼，交予真實姓名年籍不詳、通訊軟體微信暱稱
    「秋生」之人（下稱「秋生」）使用。嗣該詐欺集團成員取
    得上開帳戶後，竟意圖為自己不法之所有，基於詐欺取財、
    洗錢之犯意，以如附表所示方式詐騙孫詩涵等人，致其等陷
    於錯誤，而依指示匯款如附表所示款項至岳瑋倫永豐銀行帳
    戶內，旋遭詐欺集團成員提領一空。嗣孫詩涵等人察覺受騙
    ，並報警處理，始查悉上情。
二、案經孫詩涵、林奕璋、陳吉志訴由臺北市政府警察局文山第
    案分局報告臺灣新北地方檢察署檢察官偵查起訴；羅煥旻、
    陳先富、黃泓瑋訴由新北市政府警察局樹林分局、臺北市政
    府警察局信義分局報告、陳溧孜訴由新北市政府警察局樹林
    分局報告、劉裕正訴由彰化縣警察局彰化分局報告、羅煥旻
    、劉裕正訴由新北市政府警察局中和分局報告臺灣新北地方
    檢察署檢察官偵查後移送併辦。
    理  由
一、訊據被告岳瑋倫固坦承有於前揭時、地，將上開永豐帳戶、
    中信帳戶交予「秋生」，然矢口否認涉有何幫助洗錢等犯行
    ，辯稱：伊當時急需用錢，要辦貸款，對方要求交付存摺、
    提款卡，作為日後還款的帳戶，當天收帳戶時，並沒有提到
    貸款的錢怎麼給伊，只說等貸款下來，會再聯絡簽約，伊怕
    家人知道伊貸款，所以已經把對話紀錄刪除，伊沒有詐欺之
    意思等語（見本院卷第170頁至第171頁）。經查：
　㈠被告將上開帳戶提供予真實姓名年籍不詳、通訊軟體微信暱
    稱「秋生」之人使用，嗣告訴人孫詩涵等人遭詐騙，而匯款
    至永豐帳戶內，旋遭詐欺集團某成員提領一空之事實，為被
    告所不否認（見本院卷第172頁），核與證人即告訴人孫詩
    涵、陳吉志、林奕璋、陳溧孜、羅煥旻、陳先富、黃泓瑋、
    劉裕正、證人即被害人黃薪安於警詢時證述之情節大致相符
    （見110年度偵字第31702號卷【下稱第31702號卷】第37頁
    至第44頁、110年度偵字第45774號卷【下稱第45774號卷】
    第31頁至第32頁、110年度偵字第37202號卷【下稱第37202
    號卷】㈠第31頁至第33頁、第38頁至第39頁、第41頁至第42
    頁、110年度偵字第42762號卷【第42762號卷】第30頁至第3
    1頁背面、110年度偵字第46150號卷【下稱第46150號卷】第
    35頁至第38頁），並有永豐商業銀行作業處110年4月28日作
    心詢字第1100426113號、111年1月4日作心詢字第110123013
    1號函暨所檢附被告帳號00000000000000號帳戶基本資料及
    交易明細表、告訴人孫詩涵之內政部警政署反詐騙諮詢專線
    紀錄表、桃園市政府警察局大園分局三菓派出所受理各類案
    件紀錄表、受(處)理各類案件證明單、受理詐騙帳戶通報警
    示簡便格式表、金融機構聯防機制通報單、告訴人陳吉志之
    內政部警政署反詐騙諮詢專線紀錄表、高雄市政府警察局鳳
    山分局五甲派出所受理各類案件紀錄表、受(處)理案件證明
    單、受理詐騙帳戶通報警示簡便格式表、金融機構聯防機制
    通報單、網路銀行匯款明細截圖、其與詐欺集團成員之通訊
    軟體LINE對話紀錄截圖、告訴人陳奕璋之內政部警政署反詐
    騙諮詢專線紀錄表、新北市政府警察局新莊分局警備隊受理
    各類案件紀錄表、受(處)理案件證明單、受理詐騙帳戶通報
    警示簡便格式表、金融機構聯防機制通報單、中國信託商業
    銀行網路匯款明細翻拍照片、其與詐欺集團成員之通訊軟體
    LINE對話紀錄截圖、告訴人劉裕正之內政部警政署反詐騙諮
    詢專線紀錄表、高雄市政府警察局三民第二分局民族路派出
    所受(處)理案件證明單、受理詐騙帳戶通報警示簡便格式表
    、金融機構聯防機制通報單、郵政跨行匯款申請書、其與詐
    欺集團成員之通訊軟體LINE對話紀錄截圖、告訴人陳潥孜之
    內政部警政署反詐騙諮詢專線紀錄表、臺中市政府警察局東
    勢分局中坑派出所受理各類案件紀錄表、受(處)理案件證明
    單、受理詐騙帳戶通報警示簡便格式表、金融機構聯防機制
    通報單、網路銀行匯款紀錄截圖、其與詐欺集團成員之通訊
    軟體LINE對話紀錄截圖、被害人黃薪安之內政部警政署反詐
    騙諮詢專線紀錄表、高雄市政府警察局楠梓分局翠屏派出所
    受(處)理案件證明單、受理各類案件紀錄表、金融機構聯防
    機制通報單、受理詐騙帳戶通報警示簡便格式表、其與詐騙
    集團成員之通訊軟體LINE對話紀錄截圖、網路銀行轉帳明細
    截圖、告訴人羅煥旻之內政部警政署反詐騙諮詢專線紀錄表
    、臺中市政府警察局第三分局東區派出所受(處)理案件證明
    單、受理各類案件紀錄表、受理詐騙帳戶通報警示簡便格式
    表、金融機構聯防機制通報單、其與詐騙集團成員之通訊軟
    體LINE對話紀錄截圖、網路銀行轉帳明細截圖、告訴人陳先
    富之內政部警政署反詐騙諮詢專線紀錄表、高雄市政府警察
    局鼓山分局新濱派出所受理詐騙帳戶通報警示簡便格式表、
    網路銀行轉帳明細截圖、其與詐騙集團成員之通訊軟體LINE
    對話紀錄截圖、告訴人黃泓瑋之內政部警政署反詐騙諮詢專
    線紀錄表、彰化縣警察局雲林分局東山派出所受理各類案件
    紀錄表、受(處)理案件證明單、受理詐騙帳戶通報警示簡便
    格式表、金融機構聯防機制通報單、其與詐欺集團成員之通
    訊軟體LINE對話紀錄截圖、詐騙網頁截圖、網路銀行轉帳明
    細截圖各1份（見第31702號卷第99頁至第100頁、第111頁至
    第120頁、第150頁至第151頁、第154頁、第160頁、第184頁
    至第186頁、第190頁至第191頁、第193頁、第197頁、第200
    頁至第202頁、第205頁、第208頁、第211頁至第244頁、第4
    6150號卷第43頁、第45頁、第51頁至第55頁、第63頁至第65
    頁、第69頁、第45774號卷第80頁、第89頁至第92頁、第94
    頁至第95頁、第110頁至第117頁、第40860號卷第70頁背面
    、第73頁至第75頁背面、第77頁背面至第79頁、第87頁至第
    98頁背面、第37202號卷㈠第447頁、第37202號卷㈡第7頁、第
    59頁至第110頁、第42762號卷第28頁至第29頁、第34頁、第
    38頁、第41頁至第46頁、本院卷第37頁至第39頁）在卷可稽
    ，此部分事實首堪認定。又告訴人孫詩涵等人遭詐欺之款項
    匯入被告永豐帳戶後，即遭該詐欺集團某成員提領一空，即
    生金流斷點，自足以隱匿詐欺取財犯罪所得去向、所在，亦
    堪認定。
　㈡被告雖以前詞置辯，然查：
　　⒈按刑法之故意犯，可分為直接故意與不確定故意，所謂不
      確定故意即指行為人對於構成犯罪之事實，預見其發生而
      其發生並不違反其本意，刑法第13條第2項定有明文。故
      被告若對於他人可能以其所交付之行動電話門號，進行詐
      欺取財之犯罪行為，已預見其發生而其發生並不違反其本
      意，則其自仍應負相關之罪責。
　　⒉被告雖辯稱係為了辦理貸款，而將永豐帳戶交予他人，惟
      被告於本院準備程序時供稱相關對話紀錄已遭其刪除而未
      能提供（見本院卷第171頁），且迄本院言詞辯論終結前
      ，復未能提供相關事證以實其說，是其辯詞是否可採，已
      非無疑。又被告對於為何交付帳戶予他人乙節，於110年5
      月3日警詢時供稱：伊在網路上找小額貸款，對方要求伊
      將存摺、提款卡、印章、網銀帳密抵押給他，日後還款就
      直接存款到帳戶內，所以伊就將永豐帳戶之資料交給對方
      ；伊另外還有把中國信託帳戶交給一個網路上認識的朋友
      ，對方跟伊借帳戶，做為公司收款使用等語（見第37202
      號卷㈠第16頁至第20頁）；於110年11月3日偵訊時供稱：
      伊當時在網路上辦貸款，對方要求伊提供帳戶資料，伊就
      把永豐帳戶交給微信暱稱「秋」之人，對方說之後貸款都
      會透過帳戶交給伊，但是怕伊把錢領走，所以必須把帳戶
      交給他，伊隔3天後，又把中信帳戶交給對方，伊當時急
      需用錢，所以沒想太多等語（見第31702號卷第268頁至第
      269頁）；於本院準備程序時又改稱：伊要辦理貸款，對
      方要求提供帳戶做為日後還款的戶頭，所以伊先交付永豐
      帳戶給對方，後來對方又跟伊要一個戶頭，說2個帳戶成
      功率比較高，所以伊又交付中信帳戶等語（見本院卷第17
      0頁至第171頁），是被告先後翻異其詞，其供述已難盡信
      。
　　⒊又金融帳戶乃針對個人身分之社會信用而予資金流通，為
      個人參與經濟活動之重要交易或信用工具，具有強烈之屬
      人性，大多數人均甚為重視且極力維護與金融機構之交易
      往來關係，故一般人均有妥善保管、防止他人擅自使用自
      己名義金融帳戶相關物件之基本認識，縱遇特殊事由偶有
      將金融帳戶交付、提供他人使用之需，為免涉及不法或令
      自身信用蒙受損害，亦必然深入瞭解其用途後，再行提供
      使用，此為日常生活經驗及事理之當然，殊為明確。況近
      年來不法份子利用人頭帳戶實行恐嚇取財或詐欺取財等財
      產犯罪案件層出不窮，業已廣為平面或電子媒體、政府機
      構多方宣導、披載，提醒一般民眾勿因一時失慮而誤蹈法
      網，輕易交付自己名義申辦之金融帳戶予他人，反成為協
      助他人犯罪之工具。從而，提供個人金融帳戶予他人，極
      可能為詐欺集團作為收受及提領詐欺犯罪所得使用，且如
      自帳戶內提領款項後會產生遮斷金流之效果，實為參與社
      會生活並實際累積經驗之一般人所可揣知。本件被告為高
      中畢業，於行為時係30餘歲，擔任機場地勤（見110年5月
      3日警詢筆錄受詢問人欄，第37202號卷第15頁），可見其
      具有相當智識程度，並非毫無社會經驗或歷練之人，對於
      上情自無不知之理，是被告主觀上對於將金融帳戶交予真
      實姓名、年籍不詳之人使用，將可能被詐欺集團用以作為
      詐欺使用既有所知悉，卻仍將其所申辦之永豐帳戶交予他
      人，而容任他人以該帳戶遂行詐欺取財之犯行，被告主觀
      上確有幫助詐欺、洗錢之不確定故意，至為灼然。
　㈢綜上，被告所辯不足採信。本案事證明確，被告犯行洵堪認
    定，應依法論科。
二、論罪科刑：
　㈠論罪：
　　核被告所為，係犯刑法第30條第1項、第339條第1項之幫助
    詐欺取財罪，及刑法第30條第1項、洗錢防制法第14條第1項
    之幫助一般洗錢罪。被告以一幫助行為，幫助他人犯如附表
    所示9次詐欺取財罪及洗錢罪，為想像競合犯，應從一重之
    幫助一般洗錢罪論處。
　㈡科刑：
　　⒈被告係對詐欺及一般洗錢之正犯資以助力而未參與其犯罪
      行為之實行，屬幫助犯，爰依刑法第30條第2項規定，減
      輕其刑。
　　⒉爰以行為人之責任為基礎，審酌被告將其所申辦之永豐帳
      戶交予詐欺集團成員而供幫助犯罪使用，紊亂社會正常交
      易秩序，並使不法之徒藉此輕易於詐騙後取得財物，致檢
      警難以追緝，助長詐騙犯罪風氣，並提高社會大眾遭受詐
      騙損失之風險，兼衡告訴人孫詩涵等人受騙金額，被告自
      陳大學肄業之智識程度、從事鐵工與外送、與家人同住之
      家庭經濟狀況（見本院卷第224頁）、犯罪動機、目的、
      手段、情節，以及被告始終否認犯行，飾詞矯飾，未賠償
      告訴人所受損害之犯後態度等一切情狀，量處如主文所示
      之刑，並諭知罰金如易服勞役之折算標準，以示懲戒。
　四、本案依卷內事證，並無證據可認被告業已分得任何犯罪所
      得，爰不予宣告沒收，附此敘明。
據上論斷，應依刑事訴訟法第299條第1項前段（僅記載程序法條
），判決如主文。
本案經檢察官陳玫瑾偵查起訴、檢察官江祐丞、王江濱移送併辦
，由檢察官秦嘉瑋到庭執行公訴。
中    華    民    國   111    年    5    月     3     日
                  刑事第十二庭  審判長法  官  陳正偉
　　　　　　　　　
　　　　　　　　　                    法  官  陳志峯
　　　　　　　　　
　　　　　　　　　                    法  官  鄭淳予
上列正本證明與原本無異。
如不服本判決，應於判決送達後20日內敘明上訴理由，向本院提
出上訴狀（應附繕本），上訴於臺灣高等法院。其未敘述上訴理
由者，應於上訴期間屆滿後20日內向本院補提理由書「切勿逕送
上級法院」。
                                      書記官  方信琇
中　　華　　民　　國　　111 　年　　5 　　月　　6 　　日
附錄本案論罪科刑法條全文：
洗錢防制法第14條
有第二條各款所列洗錢行為者，處七年以下有期徒刑，併科新臺
幣五百萬元以下罰金。
前項之未遂犯罰之。
前二項情形，不得科以超過其特定犯罪所定最重本刑之刑。

中華民國刑法第30條
幫助他人實行犯罪行為者，為幫助犯。雖他人不知幫助之情者，
亦同。
幫助犯之處罰，得按正犯之刑減輕之。

中華民國刑法第339條
意圖為自己或第三人不法之所有，以詐術使人將本人或第三人之
物交付者，處五年以下有期徒刑、拘役或科或併科五十萬元以下
罰金。
以前項方法得財產上不法之利益或使第三人得之者，亦同。
前二項之未遂犯罰之。

附表
編號 被害人 詐騙方式 匯款時間、金額（新臺幣） 1 孫詩涵 於110年3月間某日時，該詐欺集團某成員透過Instagram社群軟體，向孫詩涵佯稱：可透過投資賺錢云云，致孫詩涵陷於錯誤，而匯款至岳瑋倫永豐帳戶內，旋遭提領一空。 110年3月24日13時26分許，匯款2萬8千元 2 陳吉志 於110年2月間某日時，該詐欺集團某成員透過Facebook社群軟體，向陳吉志佯稱：可透過外匯買賣賺錢云云，致陳吉志陷於錯誤，而匯款至岳瑋倫永豐帳戶內，旋遭提領一空。 110年3月26日20時14分許，匯款4萬2千元 3 林奕璋 於110年3月16日某時許 ，該詐欺集團某成員透過Youtube軟體，向林奕璋佯稱：可以投資賺錢云云，致林奕璋陷於錯誤，而匯款至岳瑋倫永豐帳戶內，旋遭提領一空。  110年3月26日16時2分許、19分許，分別匯款3萬5,765元（共2筆） 4 劉裕正 於110年3月8日，該詐欺集團某成員透過Instagram社群軟體，向劉裕正佯稱：可透過投資賺錢云云，致劉裕正陷於錯誤，而匯款至岳瑋倫永豐帳戶內，旋遭提領一空。 110年3月23日14時30分許，匯款20萬2,010元 5 陳溧孜 於110年3月14日20時26分許，該詐欺集團某成員透過Facebook社群軟體，向陳溧孜佯稱：可投資獲利云云，致陳溧孜陷於錯誤，而匯款至岳瑋倫永豐帳戶內，旋遭提領一空。 110年3月24日15時1分許，匯款1萬元 6 羅煥旻 於110年3月16日，該詐欺集團某成員透過通訊軟體LINE，向羅煥旻佯稱：可至M&G匯兌平台投資，並可代為操作獲利云云，致羅煥旻陷於錯誤，而匯款至岳瑋倫永豐帳戶內，旋遭提領一空。 110年3月26日22時55分許、27日14時6分許，分別匯款5萬元（共2筆） 7 黃薪安  於110年3月間某日時，該詐欺集團某成員透過通訊軟體LINE，向黃薪安佯稱：可至M&G匯兌平台投資，並可代為操作獲利云云，致黃薪安陷於錯誤，而匯款至岳瑋倫永豐帳戶內，旋遭提領一空。 110年3月23日13時50分許、15時35分許，分別匯款5萬元（共2筆） 8 陳先富 於110年3月29日，該詐欺集團某成員透過通訊軟體LINE，向陳先富佯稱：可至IGM外匯價差交易平台投資，並可代為操作獲利云云，致陳先富陷於錯誤，而匯款至岳瑋倫永豐帳戶內，旋遭提領一空。 110年3月29日17時29分許，匯款1萬元 9 黃泓瑋 於110年3月16日，該詐欺集團某成員透過通訊軟體LINE，向黃泓瑋佯稱：可至Financial IGM平台操作匯率價差獲利 ，然需繳納保證金云云，致黃泓瑋陷於錯誤，而匯款至岳瑋倫永豐帳戶內，旋遭提領一空。 110年3月26日19時25分許、29分許，分別匯款4萬5千元、9千元